臺灣臺北地方法院民事判決　九十一年度訴字第一○一號
　　原　　　　告　台北銀行股份有限公司
　　法 定 代理人　甲○○
　　訴 訟 代理人　戊○○
　　　　　　　　　己○○
　　　　　　　　　洪韻真
　　被　　　　告　丁○○
　　　　　　　　　丙○○
右當事人間請求清償債務事件，本院判決如左：
    主    文
被告應連帶給付原告新台幣貳佰零壹萬伍仟壹佰零壹元，及如附表所示之利息、違約
金。
訴訟費用由被告連帶負擔。
    事    實
甲、原告方面：
一、聲明：如主文第一項所示。
二、陳述：
  (一)被告鼎楓貿易有限公司邀同其餘被告乙○○、丁○○、丙○○為連帶保證人，於
    民國八十七年七月二十日向原告借款二筆，第一筆新台幣（下同）二百三十五萬
    元，第二筆二百萬元，金額共計四百三十五萬元，均約定於八十八年五月十七日
    到期償還，利息分別依原告所訂基本放款利率加碼年息：第一筆借款部分百分之
    ○‧四，第二筆借款百分之○‧五計算（訂約當時分別為百分之八‧六及百分之
    八‧七），約定自借款日起按月計付，嗣後原告調整上開基本放款利率時，應自
    調整之日起，按新利率加原加碼計息；本息遲延違約金逾期在六個月以內部分，
    按本金金額照上開利率百分之十加付，逾期超過六個月部分照按上開標準加倍計
    付。上開借款到期後，被告鼎楓貿易有限公司償還部分欠款外，尚欠本金三百七
    十萬六千二百二十元，及約定之利息、違約金。
  (二)嗣後經原告聲請執行拍賣抵押物，於台灣士林地方法院八十九年度執強字第肆五
    三號強制執行事件受償二百二十八萬元，經抵充執行費四萬七千一百三十九元、
    前述二筆借款至九十年二月十二日止之利息、違約金合計五十四萬一千七百四十
    二元，第二筆本金一百三十五萬六千二百二十元，第二筆部分本金三時三萬肆仟
    八百九十九元外，尚欠二百零一萬五千一百零一元及如附表所示之利息、違約金
    尚未償還。而被告乙○○、丁○○、丙○○為借款之連帶保證人，依法應負連帶
    清償應負連帶清償之責，為此提起本件訴訟。
  (三)被告丙○○前為保證被告鼎楓貿易有限公司向原告借款等債務，親自於八十七年
    七月二十日在「保證書」上連帶保證人欄位簽章，同意對被告鼎楓貿易有限公司
    對原告（包括總行及所屬分支機構）現在（包括過去已發生尚未清償者）及將來
    連續發生之票據、借款、墊款、保證及其他有關債務，均包括利息、遲延利息、
    違約金、損害賠償及有關履行上開債務所需一切費用等，以五百二十二萬元為限
    額，其願與該公司連帶負全部清償之責，此即「最高限額保證」。並約定該公司
    如到期（包括喪失期限利益視為到期在內）不履行債務，一經原告通知，保證人
    願立即照數清償。另上開保證書第六條並明文約定：「本保證書未定有期間，但
    保炙人得隨時以書面文件通知貴行終止保證契約，保證人對於書面通知到達貴行
    第十五日後所發生主債務人之債務，毋須負保證責任」，被告丙○○既不否認其
    親自簽章於上開保證書，擔任本案連帶保證人之事實，依法自應依上開保證契約
    約定之內容負責。惟原告雖不否認被告丙○○主張於首揭時間至原告處所之事實
    ，惟其係為了解另一被告鼎楓貿易有限公司之經營、履行債務情形及其有無免責
    方法等而至原告營業處所，原告行員並即當場向其答覆稱：鼎楓貿易有限公司於
    當時繳息正常因未屆清償期，較難得知其經營狀況；另因舊債務未消滅，故其保
    證責任無法免除，仍應與被告鼎楓貿易有限公司負連帶清償之責，或可請其出面
    處理，為以何較佳方式可免除保證責任等，且被告丙○○自當時迄本案審理前，
    未曾再來原告處所表示意見，足見其當時僅為詢問之意甚明。故被告當時並無主
    張終止保證之意思，被告就此應負舉證責任。另前開保證書第六條約定，終止保
    證需用一定之方式，即應以「書面」為之，並通知到達原告之方式完成，始生終
    止之效力，即「書面通知到達」為終止發生效力之要件，此為約定之方式，被告
    丙○○未依約定之方式終止契約，自不能發生終止保證契約之效力。
  (四)縱認被告丙○○有口頭終止保證契約之事實，且亦生終止之效力，然其對終止之
    際，即八十八年三、四月間以前已發生之債務，即本案於八十七年七月二十日撥
    貸後所為，自應依民法第七百五十四條第二項，對屬於終止通知到達前發生之本
    案債務負保證責任。再者，依民法第七百四十條規定，終止保證前所發生之債務
    ，其衍生之從屬債務，依法保證人亦應負保證責任。故不論依上開法律規定，或
    依前開保證書之約定，被告丙○○對終止前已發生之本案債務，依法或依約定仍
    應在約定之保證範圍內負連帶保證責任，即對本案借款本金、利息、遲延利息、
    違約金、損害賠償及有關履行上開債務所需之一切費用等在保證限額內負連帶清
    償責任。
三、證據：提出借據二分、約定書一分、保證書一分、台灣士林地方法院分配表一分
    等影本為證。
乙、被告方面：
    被告鼎楓貿易有限公司、乙○○、丁○○未於言詞辯論期日到場，亦未提出書狀
    作何聲明或陳述。
丙、被告丙○○方面：
一、聲明：駁回原告之訴。
二、陳述：伊在八十八年三、四月間曾偕友人陳素芬至原告內湖分行，向該行之蘇襄
    理及蔡小姐表明不願繼續擔任保證人之意思，故伊已無庸對於被告鼎楓貿易有限
    公司之欠款負連帶清償責任。又原告職員於伊表明終止保證契約時並未稱終止保
    證契約需要書面通知。
三、證據：聲請訊問證人陳素芬。
    理    由
一、按當事人得以合意定第一審管轄法院，但以關於由一定法律關係而生之訴訟，前
    項合意，應以文書為之，民事訴訟法第二十四條定有明文。依兩造等人締結之借
    據第七條、保證書第三條、約定書第十一條所載，兩造因本件借款、保證責任涉
    訟時，合意以本院為第一審管轄法院。是以本件本院自有管轄權，合先說明。
二、本件被告鼎楓貿易有限公司、乙○○、丁○○未於言詞辯論期日到場，核無民事
    訴訟法第三百八十六條所列各款情形，此部分應依原告之聲請，由其一造辯論而
    為判決。
三、本件原告主張之事實，已據其提出借據、約定書、保證書、台灣士林地方法院分
    配表等件為證，核與所述相符，即被告丙○○亦對前開文書內容之真正並不爭執
    ，又被告鼎楓貿易有限公司、乙○○、丁○○未到場爭執，復未提出書狀答辯以
    供本院斟酌，堪信原告主張之借款及連帶保證等事實為真實。
四、至於原告雖曾以被告丙○○未有終止保證契約之意思表示，以及縱有上開意思表
    示但其為被告鼎楓貿易有限公司所締結之保證契約之意思表示亦未以書面為之，
    不生終止之效果云云。但查：
  (一)原告雖曾於書狀內指稱否認被告丙○○曾有終止保證契約之主張，但查被告丙○○確實曾於前開時間，以言詞通知原告並表明終止其保證責任之行為一節，已經
    證人陳素芬證明屬實（參本院九十一年二月八日言詞辯論筆錄），且為原告當場
    所未爭執（參本院九十一年四月十八日言詞辯論筆錄），自堪信證人陳素芬之證
    言為真實。因此被告丙○○所稱已於捌拾八年三、四月間對原告表示終止本件保
    證責任各語，即足相信，原告空言否認，即無所據。
  (二)再者，被告丙○○終止保證契約之舉止雖以言詞為之，而與兩造保證書第六條約
    定之「書面」方式不符，但查契約當事人約定終止契約需用一定之方式，有以保
    全證據為目的者，亦有以契約須待方式完成始生終止之效力者。若當事人之意思
    係以保全證據為目的，而非生契約終止效力之要件，則當事人終止契約之意思表
    示到達相對人時，如依法已生終止契約之效力，尚不得因未以一定之方式為之，
    而否定其效力。查兩造之保證書第六條固約定保證人於終止保證契約時需以書面
    文件通知原告，然查保證書對於保證人違反前開約定所生之效果，並未明文約定
    ，且細繹原告與被告丙○○甚或其他被告締結之相關契據、文書，亦均無類似謂
    保證人如未依前揭約定終止保證契約時，其終止行為即不生效力云云之規範，加
    以終止保證契約，復非法定應以書面為之事項，可見原告與保證人（含被告丙○○）等前開約定之目的，並非以書面通知作為終止保證契約生效之要件，故被告
    丙○○以口頭終止該未定期間之保證契約，自當認為有效。是以原告前揭抗辯，
    即嫌無據。
  (三)此外，被告乙○○、丁○○、丙○○等人於八十七年七月十六日出具之保證書其
    上已經載明渠等連帶保證之範圍，為凡被告鼎楓貿易有限公司對於原告所負之現
    在（括過去已發生尚未清償）及將來連續發生之借款、票據、保證、墊款及其他
    有關債務、均包括利息、遲延利息、違約金、損害賠償及有關履行上開債務所需
    一切費用等，以五百二十二萬元為限額，其願與被告鼎楓貿易有限公司連帶負全
    部清償之責，此即學說上所稱之「最高限額保證」，觀之渠等既未約定保證期限
    之事實，有前述為被告所不爭之連帶保證書為證，則依上開說明，可知原告與被
    告丙○○等保證人所簽訂之保證契約乃未定有期間之最高限額保證。而查所謂未
    定期限之「最高限額保證」，乃保證人與債權人約定就債權人與主債務人間所生
    一定債之關係範圍內之不特定債務，預定最高限額，由保證人保證之契約，保證
    人於主債務清償期屆滿後，得定一個月以上之相當期限，催告債權人於其期限內
    ，向主債務人為審判上之請求，債權人不於前項期限內向主債務人為審判上之請
    求者，保證人免其責任；而就連續發生之債務為保證而未定有期間者，保證人得
    隨時通知債權人終止保證契約，前項情形，保證人對於通知到達債權人後始發生
    之債務，不負保證責任，但於通知到達之前所生之債務，自仍應負清償之責，以
    上可參民法第七百五十三條、第七百五十四條之規定即可得知。故如在該保證契
    約有效期間內，已發生約定範圍內之債務，縱因清償或其他事由而減少或消滅，
    除經保證人主動通知債權人中止保證契約外，該保證契約依然有效，嗣後所生約
    定範圍內之債務，於不逾最高限額者，債權人仍得請求保證人履行保證責任，此
    經最高法院七十七年台上字第九四三號著有判例可參。可知我國民法向來承認當
    事人間可訂立未定期限之最高限額保證契約，該等保證雖未定有期間，然如保證
    人不願承保，仍可依上開規定減、免其保證責任，但如保證人未於主債務發生前
    及時終止，仍不免其保證責任之發生。查本件主債務人即被告鼎楓貿易有限公司
    前開借款，均在八十七年七月十六日所申貸完成，有被告丙○○所未否認之借據
    存卷足考，而被告丙○○終止保證契約之時間又在其後之八十八年三、四月間始
    行為之，是知被告丙○○就被告鼎楓貿易有限公司與原告間於終止保證契約後所
    生之債務，於其終止保證責任後固然無需再為負責，然就其於終止保證責任之意
    思表示到達於原告前所積欠之本件債務，仍難免其連帶保證之責，自不待言（最
    高法院十八年上字第一五二○號判例意旨參考）。因此被告丙○○抗辯：其已終
    止保證契約，自無庸再對被告鼎楓貿易有限公司本件欠款負擔保證責任各語，要
    無足取。因此原告主張：被告丙○○縱有終止保證契約之行為，但因本件借款債
    務發生在前，故其仍應就本件借款本金及利息、違約金負擔清償責任一節，應屬
    可採。
五、按借用人應於約定期間內，返還與所借用物種類、品質、數量相同之物。又稱保
    證者，謂當事人約定，一方於他方之債務人不履行債務時，由其代負履行責任之
    契約；又保證債務，除契約另有訂定外，包含主債務之利息、違約金、損害賠償
    及其他從屬於主債務之負擔；另連帶債務之債權人，得對債務人中之一人或數人
    或全體同時或先後請求全部或一部之給付；民法第四百七十八條、第七百三十九
    條、第七百四十條、第二百七十三條第一項分別定有明文。本件被告即主債務人
    鼎楓貿易有限公司未依約償還借款，為連帶保證人之被告乙○○、丁○○、丙○○迄今亦未清償，己如前述，依上開規定，被告四人自應就系爭借款本金、利息
    、違約金負連帶清償之責。
六、綜上所述，原告依消費借貸及連帶保證之法律關係請求被告四人連帶給付二百零
    一萬五千一百零一元及如附表所示之利息、違約金，為有理由，應予准許。
七、結論：本件原告之訴為有理由，依民事訴訟法第三百八十五條第一項前段、第八
    十五條第二項，判決如主文。
中　　　華　　　民　　　國　　九十一　　年　　　四　　　月　　二十九　　日
                                  民事第一庭法      官　蕭胤瑮
右為正本係照原本作成
如對本判決上訴，須於判決送達後廿日內向本院提出上訴狀
中　　　華　　　民　　　國　　九十一　　年　　　四　　　月　　二十九　　日
　　　　　　　　　　　　　　　　　　　　　　法院書記官　方美雲
